臺灣高等法院臺南分院民事判決　94年度勞上更(一)字第1號
上　訴　人　乙○○
訴訟代理人　禎和　律師
　　　　　　林憲聰　律師
被　上訴人　甲　○
訴訟代理人　蘇美俐
被　上訴人　隆佑興業股份有限公司
法定代理人　蘇禎祥
訴訟代理人　林金宗　律師
上列當事人間侵權行為請求損害賠償事件，上訴人對於中華民國
92年2月13日臺灣臺南地方法院第一審判決（91年度訴勞字第8號
），提起上訴，經最高法院第1次發回更審，本院於94年10月4日
言詞辯論終結，判決如下：
    主  文
原判決關於駁回上訴人後開第二項之訴部分，及該部分假執行之
聲請，並訴訟費用之裁判均廢棄。
被上訴人應連帶給付上訴人新臺幣壹佰肆拾肆萬壹仟貳佰拾肆
元，及自民國91年4月4日起，至清償日止，按週年利率百分之五
計算之利息。
其餘上訴駁回。
第一、二審及發回前第三審訴訟費用由上訴人負擔十分之二，餘
由被上訴人負擔。
    事  實
甲、上訴人方面：
一、聲明：（一）原判決廢棄。（二）被上訴人應連帶給付上訴
    人新臺幣（下同）1,441,234元，及自民國91年4月3日之準
    備書狀送達翌日起至清償日止，按週年利率5%計算之利息。
    被上訴人甲○應出具A4紙WORD16號字體之道歉書與上訴人，
    其內容如下：「本人無故將上訴人乙○○解職，致上訴人乙
    ○○名譽嚴重受損，特此向上訴人乙○○致歉。隆佑興業股
    份有限公司總經理甲○敬啟」。（三）第一、二審及發回更
    審前之訴訟費用均由被上訴人負擔。（四）前開請求金錢給
    付部分，上訴人願供擔保，請准予宣告假執行。
二、陳述：除與原判決及發回前本院判決記載相同者外，補稱略
    以：
（一）本案之爭點，厥在於被上訴人隆佑興業股份有限公司（下
      稱隆佑公司）於89年10月26日以解職函解僱上訴人，是否
      合法？關於此，被上訴人主張上訴人於89年10月3日至9日
      間曠職5日半，自同年月19日至24日曠職4日半，以上訴人
      無正當理由連續曠工3日或一個月曠工達6日予以解職，上
      訴人則堅稱有依規定請假，並請被上訴人提出其保管之上
      訴人請假卡即明；經查：
    1.觀卷附被上訴人提出之隆佑公司89年10月26日解職函載「
      主旨：查乙○○君怠忽職責，違反紀律亦違反本公司工作
      規則第18條第10款之規定，經調整職務仍無法符合公司要
      求，應予退職，並按服務年資給予退職金。請台端即日起
      辦理移交手續。」等語，然查上訴人於隆佑公司89年10月
      間，未曾經調整職務，上訴人僅曾於89年3月初依隆佑公
      司指示將辦公地點移至宜祥化工股份有限公司（下稱宜祥
      公司）而已，故被上訴人前開函指上訴人調整職務前有曠
      職事，顯與89年10月間上訴人是否曠職或請假，並無關聯
      ，是本件被上訴人之解職顯然違法、無據。
    2.再，上訴人於89年10月3日至9日，及同年月19日至24日，
      有無請假或曠職逾3日以上，只要被上訴人提出其保管之
      上訴人請假卡，孰是孰非，自當明矣！而上訴人屢次於訴
      訟中，請求被上訴人提出其所保管之上訴人假卡，若被上
      訴人無正當理由不依法院之命令提出，則依民事訴訟法第
      345條規定，應認上訴人得以系爭假卡主張有請假而無曠
      職之事實。
      (1)查第一審時，被上訴人隆佑公司時稱「我們找不到乙○
        ○的假卡，隆佑公司沒有乙○○的資料」，被上訴人甲
        ○時稱：「有請假才會有假卡，原告（即上訴人）從未
        請假，沒有假卡」；在鈞院前審時被上訴人隆佑公司訴
        訟代理人表示：「被上訴人隆佑公司每年度都有假卡。
        公司找不到上訴人的假卡。」，而被上訴人甲○則稱：
        「上訴人當年度都沒有請假，假卡有可能在上訴人手中
        」；在鈞院前審時甲○再供稱：「上訴人在89年度沒有
        請假所以就沒有假單，假單是以年度為單位」；顯徵被
        上訴人公司有無上訴人之請假卡存在及其記載內容為何
        ，係論斷上訴人是否請假或曠職之憑據所要。
      (2)次按勞動基準法第七條規定：「雇主應置備勞工名卡，
        登記勞工姓名、性別、出生年月日、本籍、教育程度、
        身分證統一號碼、到職年月日、工資、勞工保險投保日
        期、獎懲、傷病及其他必要事項。前項勞工名卡，應保
        管至勞工離職後五年。」，勞工請假、休假與勞工之薪
        資、獎懲、傷病等息息相關，此為眾所周知之事實，而
        被上訴人隆佑公司於本件審理時亦自行提出其公司員工
        之請假卡，顯徵隆佑公司對其所僱用之任何員工，依規
        定確實存有「請假卡」，此為事理之常態，而此「請假
        卡」依上揭勞動基準法之規定，當為被上訴人積極保管
        中。
      (3)再被上訴人均認隆佑公司員工請假方式應以該公司請假
        卡經主管核准，並憑為考察員工之出勤情形，則上訴人
        之請假卡亦屬上訴人之受僱人事資料，依前開勞動基準
        法規定，當應由被上訴人隆佑公司所保管；而上訴人任
        職被上訴人隆佑公司達3年逾，並非一朝一夕，何以其
        他員工均有請假卡卻獨漏上訴人，顯然被上訴人係唯恐
        提出後將受不利判決，故虛諉不提。
      (4)次依卷附隆佑公司境外投資之金福集團有限公司（下稱
        金福公司）88年10月8日第1屆第1次董監事聯席會議事
        錄，詳載上訴人原則上每月赴大陸輔導及辦理教育訓練
        乙次並提書面稽核報告等情，經訊問被上訴人甲○亦稱
        「（乙○○參與境外公司業務是否每個月都要到大陸去
        處理事務？）是每個月都要到大陸處理事務，幾乎每個
        月都要去。」等語，故89年10月19日至同年月24日，上
        訴人確依往例前往大陸處理境外投資事宜，並無曠職之
        情，此為第一審及鈞院前審所肯認，是上訴人於89年10
        月3日至同年月9日顯有辦理請假，否則被上訴人豈會同
        意事後再由上訴人前往大陸處理境外事宜！
      (5)又取捨證據、認定事實，不得違背論理法則、經驗法則
        及證據法則，否則即屬違法，應屬當然！查被上訴人隆
        佑公司辯稱查無上訴人89年度之請假資料，然89年1月1
        日至同年10月26日案發時，長達10個月，衡理上訴人豈
        皆無請假之情！而上訴人請假須填寫假卡，經主管核准
        始可，被上訴人辯稱查無上訴人之請假資料，何以為信
        ！矧上訴人曾於89年2月18日至同年月29日請假赴美國
        ，並提出護照簽證為據，若當時上訴人未辦理請假，則
        長達12日之未到職，被上訴人何以未將上訴人以曠職辦
        理！足證上訴人於89年間皆有辦理請假，且該假卡，亦
        由被上訴人隆佑公司保管中。
      (6)證人李森村於鈞院94年3月30日準備程序證稱「我原在
        宜祥公司上班，乙○○是在隆佑公司上班」、「保管人
        事資料的人不在的時候，我會去拿請假卡給需要請假的
        員工填寫，我有拿過乙○○先生的請假卡給他填寫，我
        知道乙○○有去美國」、「他（指上訴人）有這樣跟我
        講過說要去美國，但是請假單是填寫去英國」及「乙○
        ○上班地點在宜祥公司，但不是宜祥公司的員工」等語
        ；足證上訴人於被上訴人公司確有請假卡，且上訴人曾
        辦理請假。又證人李欣絨、李森村曾於鈞院到庭具結證
        述，上訴人之請假卡確係存在，且是連續記載。
      (7)姑且不論上訴人於遭退職時（89年10月26日）是否為被
        上訴人隆佑公司之員工，矧被上訴人答辯所稱「上訴人
        於民國89年3月後即非隆佑公司員工」，那至少於89年
        1、2月，民國88、87年上訴人於隆佑公司任職時期之勞
        工資料名卡暨請假卡亦應存在。何以屢經上訴人於一審
        、前審請求提出，卻諸多推託。足見被上訴人一再陳稱
        「找不到乙○○的假卡，隆佑公司沒有乙○○的資料」
        云云，顯屬謊言。
      (8)基上，上訴人於被上訴人公司確有請假卡，且上訴人確
        有請假之事實，今被上訴人無正當理由不為提出，所言
        自無足採。
（二）本案中上訴人乙○○為被上訴人隆佑公司員工，蓋：
    1.上訴人原係被上訴人隆佑公司之員工，有上訴人之88、89
      年薪資扣繳憑單。而被上訴人甲○原任隆佑公司董事長，
      嗣改任總經理，89年10月26日案發時被上訴人甲○亦以隆
      佑公司總經理名義來解僱上訴人，復有卷附之退職函可稽
      。又被上訴人隆佑公司並不否認88年上訴人有受雇之事實
      ，僅辯稱上訴人於89年農曆年後已調職，然查上訴人於88
      年、89年皆替隆佑公司處理境外公司之事，工作性質相同
      ，期間受領薪資之方式亦無變化，顯為上訴人與被上訴人
      隆佑公司之僱傭關係未曾改變。
    2.事實上，早在第一審審理時，被上訴人甲○於91年6月24
      日即已自認「10月16日之前他是受僱隆佑公司……」。
    3.被上訴人甲○在鈞院審理時於94年2月23日所庭呈之答辯
      狀，事實及理由欄三，稱「上訴人在隆佑之曠職日除了…
      …」云云，顯亦再度自認上訴人確為隆佑公司之員工。
    4.另隆佑公司於鈞院前審92年 6月11日民事答辯狀，亦自承
      「至少在88年6月3日至90年11月30日，甲○是擔任隆佑公
      司總經理一職，故甲○在擔任總經理期間於89年10月26日
      解僱上訴人乙○○，並無不合」等語，顯亦是認上訴人於
      89年10月26日案發時，係屬隆佑公司之員工。
    5.信函中所提『屬於境外公司，接受境外公司董事會任命』
      等字眼，這是和被上訴人甲○、宜祥化工董事長蘇美莉、
      隆佑監察人郭丁逢等同樣屬於境外公司（詳上證一、二）
      ，屬於境外公司係為了大陸事業部的獨立運作及對大陸投
      資方便，也和被上訴人甲○、宜祥公司董事長蘇美莉、隆
      佑監察人郭丁逢等同樣具有原來具體的身份，即兼具隆佑
      公司的合法正規的員工。換言之，上訴人係隆佑公司之員
      工，方得擔任由隆佑公司操控之金福公司董事。上訴人從
      未提及和被上訴人隆佑無關。
    6.被上訴人常用的公司名稱，一會兒是隆佑、一會兒是宜祥
      、一會兒是華鴻實業股份有限公司（下稱華鴻公司），這
      是一般中小企業常用的「設置好幾個口袋，用以將費用或
      利潤擺在那一個口袋，以達到最低繳稅為目的。」，上訴
      人係受雇於隆佑公司，無法也無從左右他們如何在公司名
      稱間操弄，也不可能講到公司時，一次需講出所有關係企
      業名稱，只知對外他們慣常以安佑集團或安佑投資顧問公
      司（下稱安佑公司）稱之，即使在員工的薪水單上，這幾
      家公司名稱也像連體嬰般的存在。再者，這幾家公司對外
      大量散發的型錄資料，均統一稱之為安佑牌，可為證。
    7.金福公司或高拓公司是個紙上公司（Paper company），
      是隆佑公司為了投資大陸的安全計，花錢設立的境外公司
      ，等於是花錢買個免稅天堂的身份證，但迄當年的10月份
      為止，都是以隆佑公司名義對大陸投資從未以金福公司名
      義，金福公司從頭到尾都只是一個沒有用到的符號而已。
      這也是許多臺商的共同作法，境外公司為安佑集團所派員
      掌控經營，並可得回饋利潤的25%，詳見當年用以募資的
      營運計畫書第6頁、第15-3頁；又安佑公司技術專家及經
      營管理群資料，詳見該營運計畫書第18頁，其中清楚註明
      被上訴人甲○為安佑集團總經理、李森村為安佑集團管理
      部經理、童博士為安佑藍雷公司總經理、上訴人乙○○則
      為隆佑公司經理。
      (1)該2家公司為登記於西薩摩亞的紙上公司，為臺商受限
        於兩岸政治現實的無奈及節稅考量，所不得不花錢買來
        的身份，只要規費未繳，該境外公司自然蒸發消失；再
        者，從境外控股公司成立會議Memo，可看出安佑集團是
        在會計師的指導下，為規避政府監管及登陸風險考量下
        ，如何地來成立境外控股公司的設計及登記。
      (2)再者，從安佑公司籌備會會議記錄，可看出公司成立會
        議時的提案人通通都是安佑公司，第2頁更可看出稽核
        角色者必須每月不厭其煩地飛往大陸核帳，並提報董事
        會。另外從金福集團公司（此時境外公司已登記完成）
        第一屆第2次董監事聯席會議事錄，可看出上訴人是如
        何勞累地在執行任務，厚厚的書面總稽核報告及財務報
        表均由上訴人獨立完成及提出，另從會議記錄附件1可
        清楚看出，無論境外公司名稱如何拐彎抹角，對安佑集
        團而言，它的本質就是如假包換的大陸事業部。
      (3)被上訴人隆佑公司在其94年2月23日答辯狀的第3頁第10
        ~12行所描述：「……又因甲○先生擔任隆佑公司董事
        長時，將隆佑公司、宜祥公司及華鴻公司之經營、資金
        與人事混為一談，……」。正與上訴人所提上開安佑集
        團簡介資料、大陸事業營運計劃書附件1的「安佑技術
        專家及經營管理群簡介」的描述完全吻合。
    8.89年12月5日之存證信函為上訴人在遭甲○以怠忽職責、
      違反紀律為由非法解僱後，發予被上訴人甲○。在起訴前
      ，上訴人根本不知被上訴人甲○及隆佑公司以何種理由解
      僱上訴人，起訴後方知渠等以曠職為由抗辯。在此存證信
      函中所提「屬於境外公司，接受境外公司董事會任命」等
      字眼，這是和被上訴人甲○、宜祥公司董事長蘇美莉、隆
      佑監察人郭丁逢等同樣屬於境外公司，屬於境外公司係為
      了大陸事業部的獨立運作及對大陸投資方便，也和被上訴
      人甲○、宜祥公司董事長蘇美莉、隆佑監察人郭丁逢等同
      樣具有原來具體的身份，即兼具隆佑公司的合法正規的員
      工。換言之，上訴人係隆佑公司之員工，方得擔任由隆佑
      公司操控之金福公司董事。上訴人從未提及和被上訴人隆
      佑無關，和被上訴人隆佑公司的僱傭關係本來就是存在的
      事實。
（三）上訴人於89年3月6日上班地點改變，是聽命隆佑公司的總
      經理甲○而調整，工作內容完全沒改變，只是大陸事務愈
      來愈多。蓋原先辦公所在位置是現場，是又小又吵的鐵厝
      屋，連講電話都受干擾，受命搬到他的緊鄰，溝通聯繫較
      為方便。也是個環境較好的兩家公司共用的辦公大樓，當
      時隆佑公司的總經理甲○、專員莊瑞清、幾位會計人員及
      上訴人等都在該辦公大樓辦公。至於甲○所指稱上訴人與
      葉清鎮副總吵架，純屬虛言，業經上訴人當庭否認，係被
      上訴人甲○對上訴人的惡意中傷，並不足採。
（四）被上訴人所聲請傳訊之證人葉清鎮，其證詞漏洞百出且前
      後矛盾，實不足採。
    1.證人葉清鎮為隆佑公司之創辦人之一，和被上訴人甲○為
      知交好友，目前仍為隆佑公司之大股東且身兼隆佑公司之
      副總經理，與被上訴人等利害關係密切，所言證述難期公
      允，其不利上訴人之證詞，誠難採信。
    2.證人葉清鎮所供述，「我在隆佑公司上班，擔任業務方面
      ，人事方面我不清楚。」，「……上訴人88年農曆過年後
      就調離隆佑公司，……上訴人勞健保還是隆佑公司，如果
      在臺灣就在宜祥公司上班。」證人對於人事方面既然不清
      楚，對於上訴人薪資由隆佑公司支付扣繳也不知，又何以
      單單知道「上訴人調離隆佑公司而其勞、健保還在隆佑公
      司」？顯然是已事先和被上訴人等勾串過，附和其先前說
      詞。
    3.對於證人供稱上訴人調離隆佑公司一事，對於被詢問及調
      職命令是何時發佈，發給何人時，竟答以「過年前就有協
      調，過年後有命令調上訴人到境外公司」，「是口頭方式
      傳達，是在境外公司會議上」。證人對於隆佑公司負責人
      甲○調職命令發佈時間，根本說不出所以然來，只能模糊
      以對；況且，依常理而言，公司之人事命令發佈應均公布
      周知，更何況是「調職」此等對員工權益影響重大之事件
      。況且，本案若如被上訴人之抗辯暨證人之證詞，此命令
      顯已非僅僅「調職」之職務調整，而是根本連僱傭關係均
      已轉換（離開隆佑到其他公司），又豈會以如此草率之「
      口頭方式」為之？且傳達之對象竟是在境外公司會議上，
      命令發給何人也無法確答！證人之證詞顯與常情大相逕庭
      。
    4.關於被上訴人要求證人說明上訴人調離隆佑公司之原因，
      證人供稱是上訴人行程或請假問題有與證人發生口角云云
      ，然而在鈞院訊問時，要求其具體舉例或描述，卻支吾其
      詞完全答不出來，很明顯證人所言純屬謊言！
    5.被上訴人隆佑公司有其標準作業程序，依該作業程序第4
      大點第33小點，公司從業人員應準時上下班，設有出勤卡
      或簽到簿。證人就此標準作業程序先供稱不知，在上訴人
      請求提示後改口稱「隆佑公司有標準作業程序，但是課長
      級以上上班不用打卡，有無來上班我都知道。」證人甚至
      供稱他每日上午8時30分到公司，那個人沒來他都很清楚
      。惟在上訴人提出曾在89年2月有請12天假之事實後，鈞
      院詢問上訴人89年1月至3月6日有無到隆佑公司上班，竟
      聲稱「有無請假我不知道」。證人自稱每日上午8時30分
      即到公司，公司何人沒來上班都很清楚，何以上訴人89年
      2月時請假12天未到公司，證人竟會不知，豈不矛盾！事
      實上，上訴人89年2月當時正忙著隆佑公司大陸資金規劃
      預算等事情，幾乎是每天和證人及甲○討論，不斷向他們
      要求提供資料，在上訴人庭訊當場提出他在89年2月10日
      的手稿，證人即啞口無言不敢否認，只連忙辯解說那時都
      在忙大陸的事，由此足見證人在隱瞞事實真相。
    6.在上訴人提出隆佑公司在大陸漳州投資之安佑公司，89年
      7月23日之第一屆第3次董事會會議紀錄，其上清楚載有證
      人葉清鎮代理上訴人乙○○開會。證人對於何人授權代表
      開會，竟答稱：「不是乙○○授權，也不是隆佑公司授權
      ，是甲○口頭授權代表乙○○開這會議，甲○也是境外公
      司總經理。」證人之說詞更是大違常理，蓋：出席開會這
      應是董事之權益，若無上訴人之授權，證人豈能代理？縱
      使甲○身為總經理，也不過是董事之一，又如何能要求上
      訴人不出席讓證人出席呢？其說詞顯屬虛構。
    7.由證人之證詞可以發現：若在關於本案中被上訴人已預設
      之問題，證人均能對答如流且與被上訴人之前說詞附和，
      但如果逸脫其範疇，如上訴人所提手稿、隆佑公司標準作
      業程序、命令發佈等，證人即支吾其詞、含混以對，再再
      顯示渠與被上訴人事先勾串，臨訟飾詞，所言不利上訴人
      之證詞，誠不可採！
三、證據：除援用原審（及發回前本院前審）提出者外，補提境
    外高拓國際公司董事名單1紙、境外高拓國際公司董事OBU授
    權書1紙、安佑集團簡介資料2紙、安佑集團（宜祥、隆佑、
    華鴻）薪資條1紙、安佑牌型錄資料3紙、安佑投資顧問公司
    營運計畫書5紙、漢邦會計師事務所所提境外國際公司註冊
    注意事項1紙、安佑境外控股公司成立會議MEMO兩紙、安佑
    投資顧問公司籌備會議紀錄2紙、金福集團公司第一屆第2次
    董監事聯席會議事錄3紙為證，並聲請傳訊證人李森村、李
    新絨、游資敏、張懷文；命被上訴人隆佑公司提供上訴人乙
    ○○88年度完整（1月份至12月份）之請假卡暨出勤資料、
    出勤卡或簽到簿；並命被上訴人陳報游茲敏、張懷文之相關
    年籍資料。
乙、被上訴人隆佑公司方面：
一、聲明：（一）上訴駁回。（二）訴訟費用均由上訴人負擔。
   （三）如受不利判決，請准供擔保免予假執行。
二、陳述：除與原判決及發回前本院判決記載相同者外，補稱略
    以：
（一）上訴人乙○○陳稱其係被上訴人隆佑公司員工之主要證據
      為隆佑公司曾於89年度曾開立給上訴人乙○○之扣繳憑單
      695,458元，惟僅憑此扣繳憑單無法證明上訴人與被上訴
      人隆佑公司有僱傭關係存在，理由如下：
    1.上訴人自承任職高拓公司、金福公司（以下統稱該二公司
      ）之總稽核，而該二公司為被上訴人甲○本人所自行開設
      ，與被上訴人隆佑公司，且該二公司各具獨立之法律上人
      格，各自享有權利而負擔義務，故上訴人之勞動契約係分
      別存在於該二公司之間，並不及於被上訴人，至為顯然。
    2.上訴人乙○○在89年度亦同時受有福懋油脂公股份有限公
      司（下稱福懋公司）578,400元之薪資，薪資總額幾與隆
      佑公司之扣繳憑單金額相去不遠，故若僅以扣繳憑單為憑
      ，則被上訴人隆佑公司應可主張上訴人乙○○應是福懋公
      司員工，而非隆佑公司員工。
    3.被上訴人隆佑公司認為應以實際給付薪資者為僱用公司，
      上訴人乙○○在89年5月至8月間之薪資均是從被上訴人甲
      ○所經營之華鴻公司所支付，此有富邦銀行之回函一份可
      稽，足見，支付薪資之人並非隆佑公司，上訴人乙○○應
      非隆佑公司員工，至為灼然。
    4.上訴人乙○○於89年12月5日發給被上訴人甲○之存證信
      函中自認：「……別忘了自今年（按應為民國89年）3月
      份起本人屬於境外公司，接受境外公司董事會任命（書面
      文件一清二楚），絕非你可以擅自解決。」等語，足證，
      上訴人乙○○亦自認與被上訴人隆佑公司無關。且信函中
      只有提告發給上訴人薪資之華鴻公司，自始至終未提到隆
      佑公司，益證，上訴人並不認為其與被上訴人間有僱傭關
      係存在。
（二）上訴人乙○○受僱為同案被上訴人甲○處理事務之經過：
      緣同案被上訴人甲○於89年7月4日之前為隆佑公司董事長
      ，被上訴人甲○之配偶蘇美俐則任宜祥公司董事長，實際
      亦係被上訴人甲○負責營運，被上訴人甲○另亦經營華鴻
      公司。88年間，上訴人乙○○原是在隆佑公司任職，因投
      資大陸金福公司事宜，於89年農曆過年後，上訴人乙○○
      便被指派到宜祥公司上班，並非在隆佑公司上班，此觀被
      上訴人甲○於93年1月23日原審言詞辯論時陳稱：「原告
      （即上訴人）原來是隆佑公司的受僱人，因與副總吵架，
      因我、原告與另二人要成立境外公司投資大陸，準備在大
      陸設立金福公司，還未設立，所以勞健保還是留在隆佑，
      上班地點在宜祥」，證人郭丁逢於同日證稱：「我們當日
      有2家公司，宜祥化工與隆佑，宜祥的負責人是蘇美俐，
      隆佑前任董事長是甲○，至於原告提供勞務的對象是宜祥
      或隆佑要問甲○才清楚。剛開始是宜祥到大陸投資金福集
      團，借助原告的專才來做財務控管……」，故在89年農曆
      年後，上訴人乙○○就不在隆佑公司上班，而係在宜祥公
      司上班，並負責大陸金福公司之運作事宜，此為上訴人乙
      ○○受僱為同案被上訴人甲○處理事務之經過。
（三）隆佑公司現任董事長蘇禎祥接續經營前，上訴人乙○○早
      已不在隆佑公司上班近8個月時間，故被上訴人隆佑公司
      自不可能存有上訴人乙○○之人事資料及請假卡，此並無
      不合理之處。又因被上訴人甲○擔任隆佑公司董事長時，
      將隆佑公司、宜祥公司及華鴻公司之經營、資金與人事混
      為一談，致現任董事長蘇禎祥接手經營時，著實花費一段
      時間，釐清隆佑公司之資金、人事等等問題，並向甲○先
      生逐一詢問，始知上訴人乙○○勞健保及薪資仍在隆佑公
      司，係前任董事長甲○權宜之計（乙○○之薪資為華鴻公
      司所支付，此有原審乙○○之薪資轉帳資料可稽），惟上
      訴人乙○○確實並未在隆佑公司上班，確為事實，從而，
      隆佑公司無上訴人乙○○之假單及其他資料，並無不合理
      之處。
（四）上訴人受被上訴人甲○委以重任，處理境外公司之事宜，
      竟不思為公司服務，並按時到班工作，公司因上訴人未按
      時上班予以解雇，自無不合，上訴人竟將金福公司許許多
      多職務上資料及印章等物品攜回家中藏匿，此有上訴人乙
      ○○在90年1月21日所簽之切結書一份附於原審卷足稽，
      足見，上訴人乙○○隱匿自身人事資料亦不無可能。
（五）上訴人乙○○在被上訴人甲○89年10月26日予以解僱後，
      於89年10月29日致函給被上訴人甲○，告知：「說真的，
      我不怪你做出任何的決定，因為你的確有這種權力。……
      你的決定是對的，但我仍然感謝你曾經給我的這種機會，
      讓我在93年以後一直熱中大陸事務，有了更進一步的接觸
      ，我不適合與人不善或心懷怨恨，我的心靈深處仍是希望
      彼此都可以成為貴人，懷恨仇視祇會令人細胞死亡不健康
      罷了，所以我由衷期盼在劃下句點的時候，我們都能有好
      頭不如好尾的觀念」等語，足證，上訴人亦認同被上訴人
      甲○之解僱。
（六）證人葉清鎮之證詞已證明上訴人乙○○於89年年初已到宜
      祥公司上班，處理境外公司事宜，故自不可能在隆佑公司
      上班並且請假：
    1.證人葉清鎮於94年4月20日證稱：「88年度上訴人也是在
      隆佑公司上班，後來因為口蹄疫事件生意下滑，要成立境
      外公司，上訴人88年農歷年過後就調離隆佑公司，上訴人
      負責境外公司的事情，境外公司還沒有成立，上訴人勞健
      保還是隆佑公司，如果在臺灣就在宜祥公司上班。」、「
      我是沒有管人事調度，當時有3個廠我在管，隆佑部分我
      管製造跟銷售，宜祥跟隆佑本來要合併，因股東不合沒有
      合併，上訴人離開是因為總經理甲○有命令下來，上訴人
      要調到境外公司」、「88年上訴人有請假，請假卡是連續
      來用的，有請假才有發請假卡，89年間上訴人沒有請假卡
      ，請假卡是一年一張。」等語，足證，上訴人乙○○於確
      實於89年年初已到宜祥公司上班，處理境外公司事宜，故
      自不可能在隆佑公司上班並且請假，被上訴人隆佑公司自
      不可能有上訴人之請假資料，亦沒有上訴人89年度之請假
      卡。
    2.上訴人一再聲請傳訊之證人游茲敏，未證明上訴人確實有
      向隆佑公司請假，惟查，經同案被上訴人甲○積極追查，
      發現游茲敏在89年間為宜祥公司之員工，並於90年7月1日
      自宜祥公司離職，此有游茲敏勞工保險退保申報表1份可
      稽，與證人葉清鎮於94年4月21日證稱：「88年度上訴人
      也是在隆佑公司上班，後來因為口蹄疫事件生意下滑，要
      成立竟外公司，上訴人88年農曆年過後就調離隆佑公司，
      上訴人負責境外公司的事情，境外公司還沒有成立，上訴
      人勞健保還是隆佑公司，如果在臺灣就在宜祥公司上班。
      」相吻合，故上訴人口口聲聲自稱於其均向游茲敏拿假單
      請假，則適足以證明，上訴人確非被上訴人隆佑公司員工
      ，否則，上訴人又怎會口口聲聲自稱向任職於宜祥公司拿
      假單？執此，足證，被上訴人隆佑公司確實沒有上訴人之
      假單為千真萬確，上訴人對於其任職於境外公司，且在宜
      祥公司上班，是心知肚明，所以才沒有在起訴時列被上訴
      人隆佑公司為被告，及今，為求勝訴，一再臨訟杜撰曾向
      被上訴人隆佑公司請假，惟所陳之事，均與書面資料不符
      ，顯無理由。
（七）被上訴人甲○依法終止僱傭契約並無不當：
    1.上訴人於89年10間，自3日起至9日連續曠職5天半（不含7
      日星期六下午及8日星期日1天），自19日至24日連續曠職
      4天半（不含21日星期六下午及22日星期日1天）。按勞動
      基準法第12條第1項第6款規定：勞工無正當理由繼續曠工
      3日，或1個月內曠工達6日者，雇主得不經預告終止契約
      。上訴人於同一月份連續曠職3日以上且曠職合計已達10
      日，經該被上訴人甲○於同月26日以書面通知上訴人退職
      並按服務年資給予退職金，且應於10月份扣除曠職10日之
      薪資，於法並無不合，上訴人向被上訴人請求損害賠償實
      屬無據。
    2.上訴人乙○○連請假時之代理人為何人及何人准其假，都
      不曉得，怎可能會有請假？上訴人乙○○於89年10月間，
      自3日起至9日連續曠職5天半（不含7日星期六下午及 8日
      星期日1天），自19日至24日連續曠職4天半（不含21日星
      期六下午及22日星期日1天）。但上訴人於上訴理由中辯
      稱：有請假，然於鈞院前審被上訴人當庭請上訴人乙○○
      說明其請假時之代理人為何人及將假卡交給何人簽名蓋章
      核准，然上訴人卻始終提不出來，其有無請假，不言可喻
      。
    3.按「勞工在同一雇主或事業單位，繼續工作滿一定期間者
      ，每年應依左列規定給予特別休假：一1年以上3年未滿者
      7日。」勞動基準法第38條第1款定有明文，被上訴人隆佑
      公司第37條亦有相同之規定，上訴人乙○○任職僅一年多
      ，故依前揭規定僅有7日特休假，上訴人卻陳稱有10日特
      休假，豈不怪哉？故從上訴人搞不清楚自己之假期有多少
      乙節觀之，益足證明上訴人根本沒有請過假。
    4.上訴人乙○○陳稱自89年10月3日（星期二）開始請假，
      然卻於89年10月2日（星期一）就已出國，顯然，89年10
      月2日也沒有請假，且上訴人既然早就已經知道在89年10
      月2日就要出國，依規定也應該是89年10月2日就要開始請
      假才是，但是上訴人卻陳稱是89年10月3日（星期二）開
      始請假，其說詞自相矛盾，漏洞百出，執此，益證上訴人
      確實沒有請假。
    5.對於89年10月2日至89年10月9日期間，上訴人乙○○自稱
      有請假，則請假已有8日，然上訴人乙○○又於鈞院前審
      理時陳述：「上訴人於89年2月18日至29日，亦曾與時任
      臺南縣長陳唐山赴美加訪問姊妹市，有上訴人護照上之簽
      證足稽」，顯又自稱於89年2月18日至29日有請假，則此
      12日假期早已超過其特休假，上訴人乙○○已無假可在請
      ，執此，足證，上訴人乙○○於89年10月2日至89年10月9
      日期間，確未請假。
（八）上訴人請求損害賠償項目亦屬無據：上訴人既於89年10月
      26日被依法終止勞動契約，則爾後自無權再領取薪資，且
      本案之終止勞動契約符合勞動基準法之規定，無所謂「不
      法」侵害其名譽等人格法益可言，何況侵害此等人格法益
      尚需情節重大，始得請求非財產上之損害，本案為單純肇
      因於無故連續曠職而終止勞動契約，尚無重大侵害人格法
      益之情事，故上訴人請求損害賠償項目均屬無據。
（九）退萬步言，上訴人就其與被上訴人甲○間僱傭關係所生之
      種種糾紛，已和解並已依和解條件履行完畢，此有股權讓
      度證明書底下，上訴人乙○○附註之特別聲明：「本人自
      即日起完成買賣股權讓渡書成立後，吾與隆佑公司及被上
      訴人甲○、蘇美俐女士（甲○之妻）一切尚未歸還之債權
      原始憑證一律為無效，並拋棄請求權。特此聲明」，此附
      註之原意經證人郭丁逢於92年1月23日在原審證稱：「…
      …一段時間後我聽甲○說原告有違反公司規定要求他離職
      ，我受託與原告協調，原告說他有投資金福集團要退股金
      ，而且要加20%才願退股，我與甲○協商後勉強同意，過
      農曆年後，我們在西餐廳協商，在書立切結書及證明書後
      ，由甲○交宜祥公司2張支票，股金加20%共計140萬給原
      告，同時要求原告退回掌管公司印章、帳冊、報表，原告
      說報表要做有一段時間，要求在2月28日以前再交付並交
      給我，當時說好了大家簽名，我2月份委託汪先生向原告
      拿被拒，我後來親自向原告取回，他也沒有給我，至今仍
      由原告持有。」、「（法官問：當時有記載尚未歸還的債
      權原始憑證一律無效，並拋棄請求權，是何意？）這是指
      雙方過去一切的債權債務關係就到此為止，才由汪先生附
      記在證明書上，雙方簽名。」、「（法官問：當時有無談
      到原告與隆佑公司的僱傭關係要如何解決？）我不記得了
      ，當時有聽到甲○說與原告的長短都清楚了，不能再有任
      何請求才簽名，依我的認知，如果原告繼續任職隆佑公司
      就沒有退股問題。」，顯然，上訴人已拋棄對被上訴人隆
      佑公司之請求權，故上訴人之請求，實屬無據。
三、證據：除援用原審及發回前本院前審提出者外，補提富邦銀
    行之回函1份、上訴人乙○○於89年12月5日發給被上訴人甲
    ○之存證信函、美藍雷公司及安佑藍雷科技公司登記資料影
    本、游茲敏勞工保險退保申報表應本1份為證。
丙、被上訴人甲○方面：
一、聲明：(一)上訴駁回。(二)第一、二審及發回前第三審訴訟費用
    由上訴人負擔。
二、陳述：除與原判決及發回前本院判決記載相同者外，補稱略
    以：
（一）上訴人自認89年時為被上訴人隆佑公司員工，為何第一次
      控告時之起訴狀不告被上訴人隆佑公司，只告被上訴人甲
      ○，足證上訴人不是被上訴人隆佑公司員工。
（二）上訴人於89年農曆年後即離開隆佑公司，任職金福公司，
      並借用宜祥公司辦公室上班。上訴人說89年2月29日有請
      假，但上訴人在該年度只有7天特休假，另外5天勢必請事
      假，按規定有5天事假被扣薪，上訴人應可找到被扣薪的
      收據。那麼10月2日至10日，如果也有請假也必然只有事
      假可請，也一定被扣薪，上訴人依理也可找到扣薪證據。
      但為何不提出89年度任何在被上訴人隆佑公司上班的員工
      來作證？為何不說明假別到底是什麼？是公假、事假還是
      病假？
（三）關於上訴人請假資料去處追蹤，被上訴人甲○自公司成立
      起，從未經手被上訴人隆佑公司任何請假卡事宜，89年度
      之請假卡是由張懷文小姐（原名張淑媜）管理，依張小姐
      說明請假卡是放在辦公室櫃內，由請假人自行領取，88年
      時張小姐即認識上訴人，但89年起上訴人離開被上訴人隆
      佑公司，更不可能辦理過請假，至於請假卡去處，因每月
      要整理請假卡，依其記憶所知，上訴人離開被上訴人隆佑
      公司並在隔壁工廠之宜祥公司辦公室上班，88年以前之資
      料可能隨之移轉至宜祥公司，或上訴人之處（張小姐完全
      不了解境外公司）。
（四）被上訴人隆佑公司找不到請假卡，依判斷有兩種可能，一
      是因為沒請假，所以沒設卡；二是有設卡，但上訴人拿去
      私藏或損毀，這點由上訴人承認，手中仍握有其所保管之
      鋼印、印章、股票、帳號、經辦文件……等等，證明可能
      性是存在的，其實尚不知還有多少資料在上訴人手上。
（五）上訴人在被上訴人隆佑公司之曠職日除了89年10月2日至
      10日，其實還包括89年10月19日至24日，上訴人說是去大
      陸處理公事，事實經過如下：89年10月14日至18日被上訴
      人在大陸考察各地合作案，所到之處的合作對象均好意向
      被上訴人甲○提醒，上訴人拿公司薪水卻在替競爭廠商工
      作，而且上訴人即將要來大陸安排此事，所以被上訴人甲
      ○馬上打手機到臺灣，約10月19日有要事相談，結果一到
      公司找不到上訴人，用手機聯絡上訴人，結果上訴人說臨
      時有事，被上訴人甲○詢問管理部，確定上訴人完全沒有
      按規定請假，但被上訴人甲○擔心上訴人掌握太多公司東
      西，等上訴人上班後，好言相勸，在這過程被上訴人甲○
      發現公司很多東西已被帶走，上訴人並威脅被上訴人甲○
      說有10個方法讓被上訴人甲○身敗名裂，被上訴人甲○緊
      急聯絡內部董事會，認為其替別公司工作之事，拿不到證
      據，但曠職明確，所以管理部依規定發出退職令，又擔心
      拿不回資料，所以要求上訴人來公司辦理移交，並給予退
      職金，但迄今均未辦理移交，導致境外公司無法運做而瓦
      解，損失慘重。依公司曠職規定，並不需給付退職金，只
      是希望順利移交，至今經過4年，仍未前來辦理移交，期
      間也一直有檢舉函，想盡辦法想整垮被上訴人隆佑公司。
（六）上訴人10月2日到美國拜訪藍雷公司，也是被上訴人由合
      作變成競爭廠商的公司，上訴人在該公司打電話給被上訴
      人在深圳的合作夥伴（4人中1人），並約好見面，然後在
      10月9日後帶藍雷公司在臺灣的美藍雷公司人員與被上訴
      人的合作夥伴見面（其中2人），見面事亦為上訴人在庭
      上自己說出，並想辦法拉走被上訴人正在洽談的生意，如
      果被上訴人事先已知道上訴人到深圳是辦此事，有可能准
      假嗎？如果上訴人是辦公事，上訴人一定可以找出在場人
      員來作證，依上訴人庭上說明之在場人員很多屬臺籍人士
      ，且不只一位，找來作證不難。當時他們所談的全是美藍
      雷的生意（被上訴人之競爭品），所以很明白10月9日至
      24日，不可能有請假去安排美藍雷生意，或請出差去安排
      美藍雷生意。
（七）89年上訴人所負責之大陸業務（屬金福及高拓公司），是
      由被上訴人甲○發起，邀請蘇美俐、張麗全、郭澤添及上
      訴人乙○○負責註冊、管理及財務工作，被上訴人甲○負
      責技術，若該公司是被上訴人隆佑公司擁有，為何被上訴
      人隆佑公司沒有股份？為何上訴人有股份？為何大部分股
      東與被上訴人隆佑公司不相干？為何上訴人退股時不向被
      上訴人隆佑公司要錢？而被上訴人隆佑公司又憑什麼能如
      上訴人所說操控金福公司？公司由上訴人申請註冊，手中
      一定有被上訴人隆佑公司投資金福及高拓之證據與證人，
      為何不提出來？
（八）因大陸投資（金福及高拓公司）是由上訴人負責註冊、管
      理及財務管理，因此所有會議紀錄、申請登記、營運計畫
      全部出自上訴人所撰寫，其中曾發現用被上訴人隆佑公司
      之名義簽約及委派也來自上訴人提議之權宜之計，事後發
      覺不宜，並要求上訴人立即更正，故由上訴人於本審所提
      之證據之所有內容觀之，上訴人已不再用被上訴人隆佑公
      司字眼，何況89年下半年，被上訴人隆佑公司董事長換蘇
      禎祥擔任，更不可能同意上訴人借用被上訴人隆佑公司名
      稱之作法。
（九）由上訴人於本審所提之註冊、合約等內容，其中安佑集團
      名稱、營運計畫、會議紀錄、技術經營群，均來自上訴人
      之創意，並由上訴人所撰寫，已達成與大陸技術合作之目
      的，與被上訴人隆佑公司投資無關，何況被上訴人隆佑公
      司（生產熟原料），宜祥（生產哺助飼料）華鴻（貿易公
      司）3家各自股東，業務均不相同，唯一相同的是均由被
      上訴人甲○負責技術。故用上訴人自行撰述之內容來牽扯
      被上訴人隆佑公司，完全不合理。
（十）上訴人質疑「調職命令何時發佈？發給何人」，因上訴人
      是離開被上訴隆佑公司到另一公司上班，何來調職令？故
      其質疑根本不存在。上訴人又質疑「葉清鎮出席董事會是
      何人授權？」，既然會議紀錄會後也交給上訴人手上，必
      然是上訴人、被上訴人均認可此事，何來質疑？
三、證據：除援用原審及發回前本院前審提出者外，補提上訴人
    之起訴狀及94年4月13日之書狀證據欄，均影本為證。
丁、本院依職權函請財政部臺灣省南區國稅局檢送上訴人89年度
    之所得稅申報資料。
    理  由
一、上訴人起訴主張：上訴人任職被上訴人隆佑公司經理，89年
    10月26日為隆佑公司總經理即被上訴人甲○以上訴人怠忽職
    責，違反紀律，亦違反工作規則第18條第10款之規定（即無
    正當理由連續曠職3日），予以解職，惟上訴人並無怠忽職
    責及違反紀律情事，上訴人出境係為處理公務及公益事務，
    且有請假，並非無故曠職，被上訴人甲○執行業務違反勞動
    基準法第12條第1項第4款之規定，侵害上訴人基本權益，造
    成上訴人無法受領工資及名譽之損害，爰依民法侵權行為損
    害賠償法則及公司法第23條第2項規定，請求被上訴人應連
    帶給付自89年10月26日起至91年3月底之未受領之薪資損害
    941,234元及慰撫金50萬元及其法定利息，並請求被上訴人
    甲○出具道歉書等語。
二、被上訴人甲○則以：上訴人受僱被上訴人隆佑公司，於89年
    10月間曠職9日，未向公司請假，其出境與公司無關，違反
    工作規則第18條第10款之規定，故於同年10月26日予以解職
    ，又兩造間於90年1月21日達成和解，上訴人簽立切結書，
    承諾將職掌職務完成移交，並簽署股權讓渡證明書，出售股
    權，上訴人顯有離職之意，始會出售股權，並與被上訴人協
    商債權債務關係等語置辯。被上訴人隆佑公司則否認上訴人
    與被上訴人告隆佑公司間有僱傭關係，辯稱：被上訴人隆佑
    公司並無上訴人受僱資料，上訴人陳述任職高拓公司及金福
    公司之總稽核，被上訴人甲○則同時為被上訴人隆佑公司與
    上開高拓公司等之負責人，被上訴人甲○終止與上訴人之勞
    動契約，係誤以被上訴人隆佑公司名義為之，並非執行被上
    訴人隆佑公司業務，與被上訴人隆佑公司無涉，又縱認上訴
    人與被上訴人隆佑公司間有僱傭關係，上訴人確有無故曠職
    之事實，被上訴人甲○依勞動基準法第12條第1項第6款之規
    定予以解僱，於法並無不合，況上訴人與被上訴人甲○嗣後
    已達成和解，立有股權讓渡證明書，拋棄對被上訴人甲○及
    被上訴人隆佑公司之請求權，則其提出本訴請求損害賠償，
    於法無據等語，資為抗辯。
三、查上訴人主張上訴人受僱被上訴人隆佑公司，負責境外公司
    事務，月薪53,537元，89年10月26日為被上訴人隆佑公司總
    經理即被上訴人甲○以隆佑公司89年10月26日89總人字第00
    1號函通知解僱，並以曠職為由，扣除89年10月份薪資17,53
    2元，業據上訴人提出解職函、89年10月份薪資明細表等為
    證（見原審卷第第9、10頁），且為被上訴人甲○所不爭執
    ，自堪信為真實。被上訴人隆佑公司則否認與上訴人間有何
    僱傭關係。惟查：
（一）被上訴人甲○原任被上訴人隆佑公司董事長，嗣改任總經
      理，除據證人即被上訴人隆佑公司股東兼監察人郭丁逢於
      原審證述在卷外（見原審卷第192頁），參酌原審卷附上
      訴人提出之88年1月18日隆佑公司與漳州深大飼料有限公
      司合約書及88年3月30日隆佑公司與湖北省糧油食品進出
      口（集團）公司合約書（見原審卷第105至108頁），其立
      約人隆佑公司代表人均為被上訴人甲○，各該合約書均有
      被上訴人隆佑公司大、小章及被上訴人甲○之簽名，而上
      訴人於88年1月20日受任擔任安佑（漳州）飼料科技有限
      公司之董事，其委派人為「被上訴人隆佑公司，董事長甲
      ○」，亦有上訴人提出委派書在卷可佐（見原審卷第111
      頁），又據被上訴人提出之解職函，亦為被上訴人甲○以
      隆佑公司總經理名義所為（見原審卷第9頁），被上訴人
      隆佑公司董事長嗣雖變更登記為蘇禎祥，然參照原審卷附
      隆佑公司變更登記表，其變更登記日期為90年7月17日（
      見原審卷第51、52頁），被上訴人隆佑公司復自承被上訴
      人甲○已將隆佑公司讓與現任董事長經營（見原審卷第19
      4頁），顯見被上訴人甲○在89年10月之前確曾擔任被上
      訴人隆佑公司董事長及總經理，則被上訴人甲○陳述上訴
      人在89年10月26日前受僱被上訴人隆佑公司（見原審卷第
      81頁），堪信為真實。
（二）上訴人提出原審卷附之88年、89年上訴人薪資扣繳憑單，
      其扣繳義務人均為被上訴人隆佑公司（見原審卷第94、95
      頁），顯見上訴人薪資應係被上訴人隆佑公司所支付，並
      以此項支付列帳。其員工薪資明細表亦列有勞保費及健保
      費之代扣款數額（見原審卷第10頁）。被上訴人隆佑公司
      雖以查無上訴人受僱資料，及上訴人薪資係自富邦銀行鳳
      山分行華鴻公司帳戶轉帳給付等，主張上訴人與被上訴人
      隆佑公司間無僱傭關係，然上訴人任職被上訴人隆佑公司
      之88年、89年期間，既負責境外投資事宜，被上訴人隆佑
      公司負責人於90年間既有更易，現查無上訴人受僱資料，
      非無可能，又上訴人薪資自第三人帳戶支付入帳，亦屬薪
      資給付方式，均不足為上訴人與被上訴人隆佑公司間無僱
      傭關係之證明，被上訴人隆佑公司此部分之抗辯尚非可採
      。是上訴人主張伊與被上訴人隆佑公司於89年10月26日前
      有僱傭關係，自堪信為真實。
四、被上訴人主張上訴人於89年10月3日至9日間曠職達5日半，
    自同年月19日至24日曠職4日半，故依公司工作規則第18條
    第10款將上訴人解職。經對照入出境管理局函覆上訴人入出
    境紀錄（見原審卷第58、59頁），上訴人確於89年10月2日
    出境西雅圖至同年10月10月自東京入境，同年10月19日出境
    香港至同年10月24日自吉隆坡入境。然查：
（一）上訴人抗辯其出境香港係赴大陸處理被上訴人隆佑公司境
      外投資事宜，並提出境外投資之金福公司88年10月8日第
      一屆第一次董監事聯席會議議事錄為證（見原審卷第99至
      102頁），經核閱該議事錄，確有記載上訴人原則上每月
      赴大陸輔導及辦理教育訓練乙次並提書面稽核報告等語，
      是上訴人此部分主張為真實。
（二）上訴人另抗辯同年月2日至10日出境美國係為自費學習及
      參與公益活動，此期間伊亦有依規定請假等語。被上訴人
      或表示：找不到上訴人之請假卡，其公司並無上訴人之資
      料，或表示上訴人並未請假所以沒有假單、或上訴人89年
      已不在隆佑公司，自然就沒有請假卡云云否認之（見原審
      第175頁、本院前審卷第102頁、本院卷第65頁、174頁）
      。經查：
    1.經證人李新絨於本院審理時證稱：「（提示本院前審卷53
      頁請假卡，是否就是這一張請假卡？）是的。就是用這張
      請假卡來請假。」，另依據證人李森村於本院審理時證述
      ：「……，公司是用請假卡給員工填寫，一卡有好幾格，
      原則上一年用一卡，……」，再依被上訴人於本院前審所
      提之請假卡影本（見本院卷第65、73頁、本院前審卷第40
      頁），可知被上訴人隆佑公司之請假卡，係每年度開始（
      或到職日）前，即行製作完成之連續性請假卡。又證人李
      新絨於本院審理時陳稱：「請假是要寫請假單，填好請假
      單送給李村森經理簽，這樣就完成手續。」，而另一位證
      人李森村亦證述：「請假是要跟直屬主管請假……，請假
      找代理人後給直屬主管簽章。」、「請假卡是由公司人事
      部門保管……」（見本院卷第65、73頁），又據證人李新
      絨證稱自其離職前（離職日為88年9月3日，見本院卷第96
      頁），被上訴人隆佑公司之人事主管為李村森，且證人李
      村森亦表示此項人事管理制度係由其建立的（見本院卷第
      64、74頁），是被上訴人隆佑公司之請假流程，係欲請假
      之員工至公司人事部門領取於年度開始（或到職日）前已
      製作好之請假卡，尋得職務代理人後，由直屬主管簽章即
      行完成，故被上訴人隆佑公司員工之請假卡係由被上訴人
      隆佑公司所保管。且一常理，員工離職亦無將請假卡帶走
      之理。
    2.再者，上訴人主張其曾於89年2月18日至同月29日赴美國
      ，就此期間有依規定請假，否則被上訴人早將上訴人予以
      退職等語，並提出護照簽證影本為憑（見本院前審卷第32
      、47、35頁），查據上訴人所提之護照簽證影本，上訴人
      於89年2月18日至同月29日曾經赴美之事實確實存在，其
      後被上訴人讓上訴人擔當金福公司（為被上訴人隆佑公司
      之境外控股公司，見原審卷第103頁）89年3月17日第一屆
      第二次董監事聯席會議事錄之紀錄、89年7月23日之出席
      董事（由葉清鎮代理）、89年10月16日由上訴人草擬境外
      公司財會作法備忘，署名高拓＆金福公司總稽核乙○○（
      見原審卷第96、88、69頁），若上訴人沒有請假，則被上
      訴人為何沒有將上訴人退職，反而讓上訴人參予公司營運
      ？再依據被上訴人所提供之隆佑公司退職令內之記載：「
      主旨：查乙○○君怠忽職責，違反紀律亦違反本公司工作
      規則第十八條第十款之規定，經調整職務仍無法符合公司
      要求，應予退職；並按服務年資給予退職金。……」（見
      原審卷第9頁），則係先有曠職之情形存在，再有調整職
      務之情狀發生，但被上訴人甲○於本院審理時證述：「上
      訴人第一個工作是華鴻公司，後來調到隆佑公司，工作時
      間一、二年，後來與主管不和就離開隆佑公司，改調境外
      公司工作，這幾個公司是獨立的，但跟我們有關。」（見
      本院卷第243頁），則退職令之內容與被上訴人甲○所述
      顯不相符，是上訴人於89年度確有請假之事實應堪認定。
    3.綜上所述，上訴人於89年度確有請假之事實存在，則89年
      度之請假卡亦存在於被上訴人隆佑公司中，然被上訴人皆
      以前詞表示無法提供請假卡，亦未舉證以實其說，被上訴
      人既無法提出證據證明上訴人有無故曠職之事實存在，則
      被上訴人主張應予解職之理由即不足採信。
（三）基上，被上訴人甲○無故以上訴人怠忽職責、違反紀律，
      且違反工作規則第18條第10款之規定（即無正當理由連續
      曠職3日），將上訴人予以解職，為違法解雇上訴人，自
      係為一侵權行為。
五、按違反保護他人之法律，致生損害於他人者，負賠償責任；
    又不法侵害他人之身體、健康、名譽、自由、信用、隱私、
    貞操、或不法侵害其他人格法益而情節重大者，被害人雖非
    財產上之損害，亦得請求賠償相當之金額。其名譽被侵害者
    ，並得請求回復名譽之適當處分。民法第184條第2項前段、
    第195條第1項，分別定有明文。查，被上訴人甲○無故以上
    訴人怠忽職責、違反紀律，且違反工作規則第18條第10款之
    規定（即無正當理由連續曠職3日），將上訴人解職之事實
    ，已如前述，實違返勞動基準法第12條第1項第10款之規定
    ，為違法解雇上訴人，則上訴人依據侵權行為之法律關係請
    求被上訴人甲○負侵權行為賠償責任，自屬正當，應予准許
    。今所應審究者，厥為上訴人請求之項目及金額應否准許而
    已，茲更詳細審酌如下：
（一）上訴人請求89年10月26日為被上訴人解僱起迄91年3月底
      之薪資損害941,234元部分：
    1.依上訴人所提其於89年10月之員工薪資明細表（見原審第
      10頁），可知被上訴人擅扣上訴人89年10月份薪資31,105
      元（17532+13572=31105）。
    2.另上訴人主張之其每月薪資為53,537元，被上訴人並無異
      議，是上訴人所提之主張，自足為採。查自89年11月至91
      年3月，共17個月，故此期間之薪資共計為910,129元。
    3.綜上，上訴人所得請求之薪資損害為941,234元（31105+9
      10129=941234），是以 ，上訴人之請求，應予准許。
（二）精神慰撫金50萬元部分：按名譽為人在社會上享有一般人
      對其品德、聲望或信譽等所加之評價，是屬於一個人在社
      會上所受之價值判斷，因此名譽有無受損害，應以社會上
      對其評價是否貶損為斷。上訴人主張被上訴人甲○解僱上
      訴人，違反勞動基準法第12條第1項第4款，其於解職函記
      載上訴人怠忽職責，違反紀律及無故曠職等，顯非事實，
      上訴人名譽因之受到侵害，身心受創，應依民法第195條
      第1項前段給付上訴人慰撫金50萬元等語。經查，被上訴
      人甲○無故以上訴人怠忽職責、違反紀律，且違反工作規
      則第18條第10款之規定（即無正當理由連續曠職3日），
      將上訴人解職之事實，已見前述，此項事實亦造成上訴人
      名譽上無法彌補之損害，使上訴人精神煎熬難耐，於89年
      11月2日至91年3月11日間焦慮失眠，需服用安眠藥始能成
      眠，此有上訴人所提奇美醫學中心診斷證明書影本一紙為
      憑（見原審卷第30頁）。又按慰藉金之賠償以人格權遭受
      侵害，使精神上受有痛苦為必要，至其核給之標準固與財
      產上損害之計算不同，惟非不可斟酌雙方身分、資力與加
      害程度，及其他各種情形核定相當之數額，最高法院著有
      51年台上字第223號判例在案，今審酌上開當事人之身分
      、地位、經濟狀況、及上訴人精神痛苦程度等一切情狀，
      認上訴人請求50萬元，應屬合理，自應予准許。
六、上訴人於原審主張依公司法第23條之規定：「按公司負責人
    對於公司業務之執行，如有違反法令致他人受有損害時，對
    他人應與公司負連帶賠償之責。」，則被上訴人隆佑公司應
    與被上訴人甲○負連帶賠償責任等語。按「公司法第23條所
    謂公司業務之執行，指公司負責人處理有關公司之事務而言
    。」（參酌最高法院65年台上字第3031號判例）本件被上訴
    人甲○曾任被上訴人隆佑公司董事長，89年10月26日為被上
    訴人隆佑公司總經理，自屬公司法第八條所定之公司負責人
    。公司負責人解雇職員係屬執行職務之行為，自屬執行業務
    之行為，故得適用該條規定。查被上訴人甲○無故以上訴人
    怠忽職責、違反紀律，且違反工作規則第18條第10款之規定
    （即無正當理由連續曠職3日），將上訴人解職之事實，已
    見前述，而被上訴人甲○又係被上訴人隆佑公司之負責人，
    是依公司法第23條之規定，被上訴人隆佑公司與被上訴人甲
    ○負連帶賠償責任。是以，上訴人主張被上訴人隆佑公司與
    被上訴人甲○負連帶賠償責任，自應可採。
七、被上訴人隆佑公司另抗辯上訴人就其與被上訴人甲○間僱傭
    關係所生之種種糾紛，依和解並已依和解條件履行完畢，並
    提出股權讓渡證明書為憑（見原審卷第71頁）。惟查，觀此
    股權讓渡證明書上訴人所為之特別聲明內容：「本人自即日
    完成買賣股權讓渡書成立後，吾與隆佑公司、甲○先生、蘇
    美俐女士一切尚未歸還之債權原始憑證一律為無效，並拋棄
    請求權。特此聲明。」其所約定係放棄與股權有關之請求權
    ，非指上訴人之薪資損害賠償請求權亦予以放棄，是被上訴
    人之抗辯，不足採信。
八、末者，上訴人依民法第195條第1項後段之規定：「其名譽被
    侵害者，並得請求回復名譽之適當處分。」請求被上訴人甲
    ○出具道歉書。查被上訴人甲○確有為侵害上訴人名譽之侵
    權行為存在，已如前述，惟前揭之精神慰撫金之金額（50萬
    元）足以填補上訴人之損失，上訴人復未主張並舉証證明被
    上訴人甲○有如何向外宣染致上訴人難堪情事，故上訴人請
    求被上訴人甲○出具道歉書，不應准許。
九、綜上所述，上訴人本於民法及公司法關於侵權行為損害賠償
    之法律關係，請求被上訴人應連帶給付上訴人1,441,234元
    ，及自91年4月3日之準備書狀送達翌日起至清償日止，按週
    年利率5%計算之利息，為有理由，應予准許。至上訴人請求
    被上訴人甲○出具道歉書之部分，為無理由，不應准許。原
    審就上開應准許部分，為上訴人敗訴之判決，並駁回其假執
    行之聲請，尚有未洽，上訴人就此部分上訴意旨指摘原判決
    不當，求予廢棄改判，為有理由，爰由本院就此部分予以廢
    棄改判如主文第二項所示。至於上訴人之請求不應准許部分
    ，原判決為上訴人敗訴之判決，並駁回其假執行之聲請，經
    核於法並無不合，上訴人就此部分上訴意旨求予廢棄改判，
    為無理由，應予駁回。又本件上訴利益不及150萬元無庸宣
    告假執行應予敘明。。
九、又本件事證已臻明確，兩造其餘主張陳述及攻擊防禦方法，
    均與判決之結果不生影響，爰不逐一論述，併此敘明。
十、據上論結，本件上訴為一部有理由，一部無理由，依民事訴
    訟法第449條第1項、第450條、第79條、第85條第1項，判決
    如主文。
中　　華　　民　　國　　94　　年　　10　　月　　18　　日
                  民事第一庭  審判長法　官  王惠一
　　　　　　　　　　　      　　　　法　官  林永茂
　　　　　　　　　　　      　　　　法　官  蘇重信
上為正本係照原本作成。
不得上訴。
中　　華　　民　　國　　94　　年　　10　　月　　18　　日
                                    書記官  黃文生
                                               K
